【裁判字號】    97,交聲,587
【裁判日期】    970508
【裁判案由】    違反道路交通管理處罰條例聲明異議
【裁判全文】
臺灣臺北地方法院交通事件裁定         97年度交聲字第587號
    原處分機關  臺北市交通事件裁決所
    聲明異議人
    即受處分人  甲○○
                        2樓
上開受處分人因違反道路交通管理處罰條例案件，對於臺北市交
通事件裁決所於中華民國九十七年三月六日所為之處分（北市裁
二字第裁二二—ＡＥＵ二六八四五五號）聲明異議，本院裁定如
下：
    主  文
原處分撤銷。
甲○○汽車駕駛人，駕駛汽車經測試檢定酒精濃度超過規定標準
，處罰鍰新臺幣貳萬玖仟伍佰元，應接受道路交通安全講習。
    理  由
一、原處分意旨以：本件聲明異議人即受處分人甲○○於民國九
    十五年三月十五日零時三十一分許，駕駛車牌號碼為七二九
    八—ＥＭ號自用小客車，行經臺北市○○○路○段，為警攔
    檢並測得其呼氣酒精濃度達每公升零點五八毫克，陳世賢警
    員即以受處分人違反道路交通管理處罰條例第三十五條第一
    項第一款之規定，開立北市警交字第ＡＥＵ二六八四五五號
    舉發通知單並指定應於九十五年三月三十日前至原處分機關
    即臺北市交通事件裁決所聽候裁決，原處分機關認受處分人
    確有前開違規行為，且緩起訴期間期滿未經撤銷，乃於九十
    七年三月六日依據道路交通管理處罰條例第三十五條第一項
    第一款、第二十四條第一項第二款之規定裁處新臺幣（下同
    ）四萬九千五百元罰鍰，並吊扣受處分人之駕駛執照一年，
    且施以道路交通安全講習之裁決。
二、受處分人聲明異議意旨略以：伊已因同一案件，經本院以九
    十五年度交聲字第七九一號撤銷罰鍰部分，並經臺灣高等法
    院以九十五年度交抗字第八五二號抗告駁回同樣判定為不罰
    罰鍰，原處分機關為何再就同一案件裁罰等語。
三、經查：
  (一)本件受處分人於九十五年三月十四日晚上八時許飲用酒類後
    ，駕駛車牌號碼為七二九八—ＥＭ號自用小客車，而於九十
    五年三月十五日零時三十一分許，在臺北市○○○路○段為
    警攔檢並測得其呼氣酒精濃度達每公升零點五八毫克，而經
    陳世賢警員舉發違規，並經臺灣臺北地方法院檢察署檢察官
    於九十五年四月二十五日以九十五年度偵字第七四七五號為
    緩起訴處分，期間為一年，被告即受處分人應於緩起訴確定
    後三個月內，向國庫支付二萬元（已履行），且上開緩起訴
    處分並經臺灣高等法院檢察署於九十五年六月六日駁回再議
    之聲請確定，迄今業已期滿未經撤銷；另受處分人前因本案
    而經原處分機關於九十五年八月一日以北市裁四字第裁二二
    －ＡＥＵ二六八四五五號裁處五萬七千元罰鍰、吊扣駕駛執
    照一年之裁決，而上開裁決罰鍰部分經本院以九十五年度交
    聲字第七九一號撤銷罰鍰部分，並諭知罰鍰部分不罰，其餘
    異議駁回（指吊扣駕駛執照部分），復經臺灣高等法院以九
    十五年度交抗字第八五二號以需緩起訴處分期滿未經撤銷始
    具有不起訴處分之實質確定力為由駁回抗告確定等情，為受
    處分人所不否認，並有臺灣高等法院被告前案紀錄表在卷可
    參，復經本院調取本院九十五年度交聲字第七九一號全卷查
    核屬實，自堪信上開事實為真實，本件受處分人確有本案交
    通違規行為，堪以認定。
  (二)就原處分機關裁處四萬九千五百元罰鍰部分：
  (1)按行政罰法第二十六條規定：「一行為同時觸犯刑事法律及
    違反行政法上義務規定者，依刑事法律處罰之。但其行為應
    處以其他種類行政罰或得沒入之物而未經法院宣告沒收者，
    亦得裁處之。前項行為如經不起訴處分或為無罪、免訴、不
    受理、不付審理之裁判確定者，得依違反行政法上義務規定
    裁處之」此即所謂一事不二罰原則。次按被告所犯為死刑、
    無期徒刑或最輕本刑三年以上有期徒刑以外之罪，檢察官參
    酌刑法第五十七條所列事項及公共利益之維護，認以緩起訴
    為適當者，得定一年以上三年以下之緩起訴期間為緩起訴處
    分，其期間自緩起訴處分確定之日起算；又被告於緩起訴期
    間內，有下列情形之一者，檢察官得依職權或依告訴人之聲
    請撤銷原處分，繼續偵查或起訴：於期間內故意更犯有期
    徒刑以上刑之罪，經檢察官提起公訴者；緩起訴前，因故
    意犯他罪，而在緩起訴期間內受有期徒刑以上刑之宣告者；
    違背第二百五十三條之二第一項各款之應遵守或履行事項
    者，刑事訴訟法第二百五十三條之一第一項、第二百五十三
    條之三第一項分別定有明文。準此，被告經檢察官為「緩起
    訴」處分者，於「緩起訴」之猶豫期間內，其最後是否會被
    檢察官提起公訴，猶懸而未定，檢察官於期間內，可對被告
    繼續觀察，此時若被告顯無反省警惕之情或根本欠缺反省警
    惕之能力，檢察官得依職權或依告訴人之聲請，將被告「緩
    起訴」處分撤銷。而行政罰法第二十六條第二項之規定，以
    應受行政罰之行為如經不起訴處分或為無罪、免訴、不受理
    、不付審理之裁判確定者，始得依違反行政法上義務規定裁
    處之，並未明文包括「緩起訴處分」在內。雖「緩起訴處分
    」確定時被告可免於刑事訴追，與受「不起訴處分」之效果
    相同，行政罰法第二十六條第二項解釋上亦應包括「緩起訴
    處分」在內，但依據該規定之立法意旨，亦必須待「緩起訴
    處分」實質確定時，被告才終局地確定免於受刑事訴追，原
    處分機關始得為行政裁罰，此觀刑事訴訟法第二百六十條就
    「緩起訴處分期滿未經撤銷」始賦與不起訴處分之實質確定
    效力之規定可證；亦即在緩起訴期間內（即猶豫期間期滿前
    ），該緩起訴處分若經撤銷，被告尚有受刑事訴追、處罰之
    可能，此時原處分機關若依法為行政裁決，無異將使受處分
    人有同時遭受行政處罰及刑事訴追之危險，顯與行政罰法第
    二十六條規定之立法意旨相違背。而本案受處分人因同一酒
    醉駕車案件經臺灣臺北地方法院檢察署檢察官以九十五年度
    偵字第七四七五號為緩起訴處分，受處分人已依緩起訴處分
    支付國庫二萬元，而緩起訴處分期間迄今業已期滿未經撤銷
    等情，如前所述，是依據前開規定及說明，原處分機關自得
    依行政罰法第二十六條第二項之規定就受處分人同一酒醉駕
    車行為再以違反行政法上義務之規定裁處之。
  (2)按行為後或自治條例有變更者，適用行政機關最初裁處時之
    法律或自治條例，但裁處前之法律或自治條例有利於受處罰
    者，適用最有利於受處罰者之規定，行政罰法第五條定有明
    文。本案受處分人行為後，道路交通管理處罰條例第三十五
    條經立法院通過修正，增列第八項「前項汽車駕駛人，經裁
    判確定處以罰金低於本條例第九十二條第三項所訂最低罰鍰
    基準規定者，應依本條例裁決繳納不足最低罰鍰之部分」，
    於九十四年十二月二十八日經總統公布，並於九十五年七月
    一日開始施行，就一酒醉駕車行為同時觸犯刑事法律及違反
    行政法義務規定時應如何處理部分，於九十五年七月一日前
    ，依據行政罰法第二十六條之規定，受處分人之酒醉駕車行
    為經檢察官為不起訴處分或緩起訴處分確定未經撤銷後，原
    處分機關仍得依違反行政法上義務規定裁處（緩起訴處分部
    分，須待緩起訴期間屆滿未經撤銷始得依違反行政法上義務
    規定裁處，詳如前述）；於九十五年七月一日後，依據新修
    正道路交通管理處罰條例第三十五條第八項之規定，僅於刑
    事裁判確定所處罰金低於依道路交通管理處罰條例第九十二
    條第三項所訂最低罰鍰基準規定者，原處分機關始得裁決繳
    納不足最低罰鍰之部分，依據前開規定及說明，經比較新舊
    法之規定，本案應適用原處分機關於九十七年三月六日最初
    裁處時之法律即新修正道路交通管理處罰條例第三十五條第
    八項之規定對於受處分人較為有利，是本件僅得依道路交通
    管理處罰條例第三十五條第八項裁決繳納不足最低罰鍰之部
    分。
  (3)另按汽車駕駛人駕駛小型車違反道路交通管理處罰條例第度
    十三條第一項第一款之事件，其吐氣所含酒精濃度超過每公
    升零點五五毫克以上者，期限內繳納或到案聽候裁決者，處
    四萬九千五百元罰鍰，本件案發時之違反道路交通管理事件
    統一裁罰基準及處理細則第二條第二項定有明文，而受處分
    人業已依據緩起訴處分交付二萬元與國庫，亦如前述，是依
    據前開規定及說明，本件僅得為罰鍰二萬九千五百元之裁處
    ，始於法無違。
  (三)就原處分機關裁處吊扣受處分人之駕駛執照一年部分：
    原處分機關前於九十五年八月一日以北市裁四字第裁二二—
    ＡＥＵ二六八四五五號裁決就吊扣受處分人駕駛執照一年部
    分，業經本院以九十五年度交聲字第七九一號駁回受處分人
    之聲明異議，且經臺灣高等法院以九十五年度交抗字第八五
    二號裁定駁回原處分機關之抗告而確定，是原處分機關於九
    十五年八月一日就吊扣受處分人駕駛執照一年部分所為之裁
    決業經本院及臺灣高等法院維持而確定，原處分機關自不得
    於九十七年三月六日再重複就同一交通違規行為再為吊扣駕
    駛執照一年之裁決。
  (四)就原處分機關裁處施以道路交通安全講習部分：
    按汽車駕駛人，有道路交通管理處罰條例第三十五條第一項
    規定之情形者，應接受道路交通安全講習，道路交通管理處
    罰條例第二十四條第一項第二款定有明文。本案受處分人既
    有道路交通管理處罰條例第三十五條第一項第一款所定之交
    通違規行為，依據前開規定，受處分人自應依法接受道路交
    通安全講習。
  (五)至於受處分人聲明異議所指部分，臺灣高等法院係以須待緩
    起訴處分期滿確定未經撤銷後，原處分機關始得依行政罰法
    第二十六條第二項之規定予以裁處為由而以九十五年度交抗
    字第八五二號裁定駁回原處分機關前所提之抗告，並非就受
    處分人此交通違規行為為不應裁處之認定，此觀諸上開裁定
    內容甚明，是原處分機關自得於本案受處分人所受緩起訴處
    分期滿確定未經撤銷後再就本案交通違規行為據以裁處，受
    處分人前開所辯，顯有誤會。
  (六)綜上所述，本件受處分人確有原處分機關所指之上開交通違
    規行為，而原處分機關依規定再行裁處，於法並無違誤，原
    處分機關依據道路交通管理處罰條例第三十五條第一項第一
    款、第二十四條第一項第二款之規定裁處四萬九千五百元罰
    鍰，並吊扣受處分人之駕駛執照一年，且施以道路交通安全
    講習之裁決，固非無見，惟漏未適用修正後道路交通管理處
    罰條例第三十五條第八項之規定及重複就同一交通違規行為
    再為吊扣駕駛執照之裁處，顯於法不合，本件受處分人之異
    議雖無理由，惟原處分既有不當，自應由本院將原處分撤銷
    ，並依據道路交通管理處罰條例第三十五條第一項第一款、
    第八項、第二十四條第一項第二款，裁處如主文所示，以資
    適法。
據上論斷，應依道路交通案件處理辦法第二十條前段，裁定如主
文。
中    華    民    國    97    年    5     月    8     日
                        臺灣臺北地方法院交通法庭
                            法  官   唐于智
上正本證明與原本無異。
如不服本裁定，應於裁定送達後5 日內向本院提出抗告狀。
                            書記官   陳家欣
中    華    民    國    97    年    5     月    8     日


司法院資訊處製作；財團法人民間司法改革基金會備份。
